臺灣高等法院高雄分院刑事判決　　　 100年度上訴字第1152號
上　訴　人
即　被　告　楊宗偉
上列上訴人因毒品危害防制條例案件，不服臺灣屏東地方法院
100 年度訴字第296 號中華民國100 年5 月31日第一審判決（起
訴案號：臺灣屏東地方法院檢察署99年度毒偵字第2658號），提
起上訴，本院判決如下：
     主  文
上訴駁回。
     事  實
一、楊宗偉前於民國88年間因施用毒品案件，經裁定送觀察、勒
    戒後，認無繼續施用毒品之傾向，於88年10月29日執行完畢
    釋放；復於前開觀察勒戒執行完畢後5 年內之90年間因施用
    毒品案件，經檢察官提起公訴並再聲請觀察勒戒，提起公訴
    部分經法院判處有期徒刑5 月確定，聲請觀察勒戒部分經裁
    定送觀察勒戒後，因有繼續施用毒品之傾向，經裁定令入戒
    治處所施以強制戒治，嗣經裁定停止戒治，所餘期間付保護
    管束，於91年4 月10日保護管束期滿未經撤銷視為執行完畢
    。再因施用毒品案件經法院分別判處有期徒刑1 年、10月、
    1 年4 月、8 月確定，並分別經減刑為6 月、5 月及定應執
    行有期徒刑10月，及減刑為8 月、4 月及定應執行有期徒刑
    11月確定，上開徒刑接續執行，於97年4 月15日縮短刑期假
    釋出監，所餘刑期付保護管束，嗣於97年5 月28日假釋未經
    撤銷，視為已執行完畢。詎猶不知悔改，明知海洛因、甲基
    安非他命分屬第一、二級毒品，不得持有及施用，仍分別基
    於施用第一級毒品及第二級毒品之犯意，於99年11月2 日21
    時58分為警採尿時起往前回溯96小時內之某時（不含公權力
    拘束期間，起訴書誤為99年10月27日下午4 時許），在其位
    於屏東縣枋寮鄉○○路142 號住處廁所內，先以將海洛因加
    水置於針筒後注入血管之方式，施用第一級毒品海洛因1 次
    ；嗣隔5 分鐘後，又在同一地點另以將甲基安非他命置入玻
    璃球內加熱燒烤後吸食所產生煙霧之方式，施用第二級毒品
    甲基安非他命1 次。嗣於99年11月2 日晚上8 時5 分許，在
    屏東縣枋寮鄉○○村○○○○○路口北上車道為警盤查而查
    獲，並扣得其使用過含殘留海洛因粉末無法完全析離之注射
    針筒1 支，復徵得其同意後採尿送驗，檢出海洛因代謝後之
    嗎啡陽性、甲基安非他命陽性反應，始知悉上情。
二、案經屏東縣政府警察局枋寮分局報告臺灣屏東地方法院檢察
    署檢察官偵查起訴。
    理  由
一、按本件被告所犯係死刑、無期徒刑、最輕本刑為3 年以上有
    期徒刑以外之罪，其於準備程序就被訴事實為有罪之陳述，
    經受命法官告知簡式審判程序之旨，並聽取其與公訴人之意
    見後，合議庭認無不得或不宜改依簡式審判程序進行之情事
    ，依刑事訴訟法第273 條之1 第1 項、第284 條之1 規定，
    裁定進行簡式審判程序，合先敘明。
二、上揭犯罪事實，業據被告於本院審理中坦承不諱，且警方將
    被告所採尿液檢體送請臺灣檢驗科技股份有限公司以EIA 酵
    素免疫分析法初步檢驗及GC/MS 氣相層析/ 質譜儀法確認檢
    驗，其初步檢驗結果呈有安非他命類及鴉片類陽性反應，確
    認檢驗結果為安非他命11700ng/mL、甲基安非他命144700ng
    /mL 、可待因920ng/mL、嗎啡6820ng/mL ，結果判定均屬陽
    性反應，有該公司99年11月12日編號KH/2010/A0000000號濫
    用藥物檢驗報告1 份（見毒偵卷第22頁）在卷可稽，復有屏
    東縣政府警察局枋寮分局偵辦毒品條例案尿液受檢人真實姓
    名對照表1 紙（代號SC0000000 ）（見警卷第18頁）在卷可
    查；而扣案注射針筒之可疑粉末，亦呈嗎啡、海洛因反應，
    此有屏東縣政府警察局枋寮分局查獲涉嫌毒品條例、毒品初
    步檢驗報告單在卷可查（警卷第14-16 頁），此外，並有扣
    案扣押筆錄、扣押物品目錄表等，足認被告前揭自白與事實
    相符。至本案查獲前施用毒品時間，被告固自白其最後施用
    海洛因及甲基安非他命為99年10月27日，並據此提起上訴，
    惟此一時間距渠99年11月2 日於警局採驗尿液之時間已隔約
    6 日，衡以「毒品施用後於尿液、血液中可檢出之最大時限
    ，與施用劑量、施用頻率、施用方式、施用者飲水量之多寡
    、個人體質、代謝情況、檢體收集時間點及所周檢測方法之
    靈敏度等因素有關，因個素而異。依據Clarke`s Isolation
    and Identification of Drugs 第二版記載，血液中藥物之
    半衰期（濃度減半所需時間）分別為古柯鹼0.75-1.5小時、
    海洛因3 分鐘（其代謝物嗎啡2-3 小時）、嗎啡2-3 小時、
    大麻20-36 小時、安非他命12小時（當尿液偏酸性則4-8 小
    時）、甲基安他非命9 小時、Ketamine 2-4小時，而MDMA約
    8.49小時（Nieves Pizarro等人發表於Journal of Analy
    tical Toxicilogy2002之報告）。一般於尿液中可檢出之最
    大時限，古柯鹼為施用後1-4 天、海洛因2-4 天、嗎啡2-4
    天、大麻1-10天、安非他命1-4 天、甲基安非他命1-5 天、
    MDMA1-4 天、MDA1-4天、Ketamine 2-4天」，此業經行政院
    衛生署管制藥品管理局92年7 月23日管檢字第0920005609號
    函釋明確，並為本院辦理刑事審判業務，職務上已知之事項
    ，而依上開台灣檢驗科技股份有限公司濫用藥物尿液檢驗報
    告，被告尿液所呈甲基安非他命及嗎啡之數值均遠逾判定標
    準甚鉅（安非他命類≧500ng/mL、嗎啡類≧300ng/mL），經
    驗上殊無可能係人體代謝過慢所致，顯見被告該等自白應係
    時間之誤記，自得推認被告於為警採尿時即99年11月2 日21
    時58分許（警卷第7 頁）前4 天即96小時內，先後施用第一
    級毒品及第二級毒品，併予指明。是以，本案事證明確，被
    告犯行堪以認定。
三、次查93年修正施行之毒品危害防制條例就施用毒品者，祇於
    「初犯」及「5 年後再犯」二種情形，有其追訴條件之限制
    ，即須於初犯經觀察、勒戒或強制戒治釋放後，5 年內均無
    施用毒品之行為，始能認其前所實施之觀察、勒戒或強制戒
    治已足遮斷毒癮，而得於5 年後再犯時，再予適用初犯之規
    定，重行觀察、勒戒等程式。倘5 年內已經再犯，被依法追
    訴處罰，縱其第3 次（或第3 次以上）施用毒品之時間在初
    犯釋放5 年以後，即與「5 年後再犯」之情形有別，且因已
    於「5 年內再犯」，顯見其再犯率甚高，原實施觀察、勒戒
    或強制戒治，已無法收其實效，而無5 年戒斷期之存在，自
    無再經觀察、勒戒及強制戒治之必要，應由檢察官逕行起訴
    （最高法院95年度台非字第59號、第65號判決意旨、95年度
    第7 次刑庭會議決議意旨參照）。查被告曾於88年間因施用
    毒品案件，經裁定送觀察、勒戒後，認無繼續施用毒品之傾
    向，於88年10月29日執行完畢釋放；復於前開觀察勒戒執行
    完畢後5 年內之90年間因施用毒品案件，經檢察官提起公訴
    並再聲請觀察勒戒，提起公訴部分經法院判處有期徒刑5 月
    確定，聲請觀察勒戒部分經裁定送觀察勒戒後，因有繼續施
    用毒品之傾向，經裁定令入戒治處所施以強制戒治，嗣經裁
    定停止戒治，所餘期間付保護管束，於91年4 月10日保護管
    束期滿未經撤銷視為執行完畢等，有臺灣高等法院被告前案
    紀錄表、臺灣高等法院在監在押全國紀錄表等在卷足參，則
    被告於前案經觀察勒戒執行完畢後，於5 年內已經再犯，雖
    本案施用毒品之時間在初犯釋放5 年後，惟被告既已先於「
    5 年內再犯」，顯見其再犯率甚高，原實施觀察勒戒等已無
    法收其實效，而無5 年戒斷期之存在，參諸前揭判決及決議
    意旨，自無再經觀察勒戒及強制戒治之必要，本院自應依法
    就被告本次施用毒品之犯行予以論罪科刑。
四、按海洛因、甲基安非他命為毒品危害防制條例第2 條第2 項
    第1 、2 款所規定之第一、二級毒品，核被告所為，係犯毒
    品危害防制條例第10條第1 、2 項之施用第一、二級毒品罪
    ，被告前開所犯施用第一級、第二級毒品犯行，犯意各別，
    行為不同，應予分論併罰。被告持有毒品，復進而施用，其
    持有毒品之低度行為，均為施用毒品之高度行為所吸收，不
    另論罪。又被告有事實欄所列前揭犯罪前科紀錄，有臺灣高
    等法院被告前案紀錄表可稽，被告受有期徒刑之執行完畢，
    五年以內故意再犯本件有期徒刑以上之2 罪，均構成累犯，
    均應依刑法第47條第1 項規定加重其刑。
五、原審認被告罪證明確，因而適用毒品危害防制條例第10條第
    1 項、第2 項、第18條第1 項前段，刑法第11條、第47條第
    1 項、第51條第5 款等規定，並審酌被告施用毒品行為於本
    質上係屬自我戕害行為，反社會性之程度應屬較低；惟施用
    毒品，不僅足以戕害其個人身心，且極易滋生其他犯罪，惡
    化治安甚重，嚴重損及公益，且被告前經觀察勒戒、強制戒
    治、徒刑之執行助其戒除毒品，仍再為本案施用第一、二級
    毒品犯行，顯見其不思悔改，自制力亦顯不佳，及上開施用
    毒品行為均構成累犯均應加重其刑，惟念其犯後即能坦承犯
    行，並兼衡其素行、經濟狀況、智識程度等一切情狀，分別
    量處施用第一級毒品有期徒刑9 月、施用第二級毒品有期徒
    刑有期徒刑4 月，並定其應執行之刑為有期徒刑1 年，並敘
    明扣案注射針筒1 支，被告既曾用以裝入毒品海洛因供注射
    使用，該注射針筒應與包裝袋內裝入海洛因情形類似，亦即
    縱使針筒內之大多數毒品海洛因已注射進入人體，但針筒內
    應仍會有極微量海洛因殘留於針筒之管壁內而無法析離，此
    並有刑案現場照片（警卷第24頁上方）及「屏東縣政府警察
    局枋寮分局查獲涉嫌毒品條例、毒品初步檢驗報告單（注射
    針筒內之可疑粉末）」可資佐證，故該扣案被告所有之注射
    針筒1 支，應整體視為查獲之第一級毒品海洛因，依法自應
    宣告沒收銷燬。其認事用法，核無不合，量刑亦屬允當。被
    告上訴意旨認原審量刑過重，指摘原判決不當，為無理由，
    應予駁回。
據上論斷，應依刑事訴訟法第373 條之1 第1 項、第368 條，判
決如主文。
本案經檢察官陳宗吟到庭執行職務。
中    華    民    國  100     年    9     月    13    日
                  刑事第七庭    審判長法  官  莊飛宗
                                      法  官  謝宏宗
                                      法  官  蔡廣昇
以上正本證明與原本無異。
施用第二級毒品部分，不得上訴。
施用第一級毒品部分，如不服本判決應於收受本判決後10日內向
本院提出上訴書狀，其未敘述上訴理由者，並得於提起上訴後10
日內向本院補提理由書狀（均須按他造當事人之人數附繕本）「
切勿逕送上級法院」。
中    華    民    國   100    年    9     月    13    日
                                      書記官  施耀程
附錄本判決論罪科刑法條：
毒品危害防制條例第10條
施用第一級毒品者，處六月以上五年以下有期徒刑。
施用第二級毒品者，處三年以下有期徒刑。